【裁判字號】    90,聲再,15
【裁判日期】    900213
【裁判案由】    聲請再審
【裁判全文】
臺灣高等法院刑事裁定                                九十年度聲再字第一五號
    再審聲請人
    即受判決人  甲○○
    選任辯護人  陳永星
右列聲請人因竊盜案件，對於八十九年十一月三十日本院八十九年度上易字第三三０
四號確定判決（原審案號為臺灣臺北地方法院八十九年度易字第四八七號）聲請再審
，本院裁定如左：
    主  文
再審之聲請駁回。
    理  由
一、再審意旨如後附再審聲請狀所載。
二、按刑事訴訟法第四百二十一條規定，不得上訴於第三審法院之案件，其經第二審
    法院確定之有罪判決，就足生影響於判決之重要證據漏未審酌，得聲請再審。惟
    所謂「足生影響於判決之重要證據漏未審酌」者，係指該證據業經法院予以調查
    或經聲請調查而未予調查，致於該確定判決中漏未加以審認，而該證據如經審酌
    ，則足生影響於該判決之結果，而為被告有利之判決而言。如當事人所提出之證
    據，縱加以審酌，仍不足以生影響於該判決結果者，或法院已加以調查，而本於
    論理法則、經驗法則，而為證據之取捨，不採為被告有利之認定者，則均不得據
    為再審之理由。更進言之，所謂漏未審酌乃指第二審判決前已發現而提出之證據
    ，未予審酌而言，苟被捨棄之證據，已於理由內敘明其捨棄之理由者，即非漏未
    審酌。又所謂重要證據，必須該證據已足認定受判決人應受無罪、或免訴、或輕
    於原審所認定之罪名方可，如不足以推翻原審所認定罪刑之證據，即非足生影響
    於原判決之重要證據。
三、經查：
  (一)、聲請人聲請意旨以，伊確係於八十七年四月下旬在樓梯間發現黃靖茹之身分證
      與健保卡，依健保卡之就醫記錄可證明黃靖茹係八十七年四月二十四日以後方
      同時遺失身分證與健保卡，黃靖茹旋於同年五月三日向戶政事務所申請補發，
      伊提出健保卡之影本，並於開庭時庭呈該健保卡原本於法院，足證伊之抗辯與
      事實相符，惟確定判決對該足資證明伊並無公訴人所指犯嫌之重要證據漏未審
      酌。又認為黃靖茹所言於八十六年二月間某日身分證遭被告竊取，同年六月間
      再與其皮包同時失竊，但依據戶政事務所函所附之戶籍謄本之記載，黃靖茹並
      未於八十六年二月至五月間申請補發身分證，則不可能於八十六年五月間再度
      失竊身分證，故黃靖茹所言不實，而原判決僅依戶政事務所函所附黃靖茹戶籍
      謄本中有八十六年二月十三日換發身分證之部分審酌，認為黃靖茹於八十六年
      二月底以前確曾失竊身分證，並未就戶政事務所函所附戶籍謄本中關於黃靖茹
      迄八十七年五月初始再申請補發身分證之部分審酌，亦即對伊有利、足以否定
      黃靖茹證言部分漏未審酌，至影響事實認定之真實性，因認本案有開始再審之
      理由。
  (二)、惟聲請人上揭意旨所指漏未審酌之證據，實際上已經確定判決審酌過，僅為遭
      捨棄之證據，而確定判決已於理由中敘明其捨棄之理由，即確定判決理由欄一
      中所述：「．．．被害人黃靖茹於警訊及原審所述遺失或遭竊之時間，次數雖
      有不同，但其所有於八十六年二月十三日因改名而換發之身分證，確係於八十
      六年二月下旬某日，在其台北縣板橋市○○街三十七號之三住處失竊，而當時
      被告曾至被害人黃靖茹住處，此部分被害人黃靖茹之陳述及證人葉明鑫之證言
      則為一致，而黃靖茹遭竊之身分證又在被告身上為警查獲，是究不能以黃靖茹
      其他與本件竊盜犯行無關之陳述有部分不一致，即認為其所指被告竊取其所有
      於八十六年二月十三日換發之身分證部分亦不可採」。又對聲請人提出健保卡
      部分，確定判決亦敘明「．．．被告於原審雖認為前開證人之證言不實在，並
      當庭提出黃靖茹之蓋有八十七年四月二十四日就診紀錄之健保卡，用以辯稱伊
      是在八十七年四月間始撿到身分證及健保卡云云。但黃靖茹於八十六年二月下
      旬，僅僅身分證遭竊，而被告於八十六年二月下旬既曾數度至證人黃靖茹家中
      ，其身上扣得者，恰為斯時黃靖茹所失竊之物，已如前述，顯見與健保卡上之
      時間記載無關，被告之辯解，不可採信」。因之確定判決已就聲請人所指之證
      據內容予以審酌，並無漏未審酌之情形，自不得作為聲請再審之理由。
  (三)、另就聲請人聲請意旨中提及，伊未曾明示不法所有之意圖，自外觀而言不足認
      有不法所有之意圖，即為構成要件不該當，且伊就訟爭三張因拾獲而取得持有
      之身分證，並無任何處分、出賣、出借、交換、加工、使用等足以認為已具取
      得意思之行為，亦未曾用以申請行動電話、信用卡或為其他足以認定為所有人
      自居之行為，僅怠於即時返還，亦難認與竊盜罪構成要件該當云云。惟此非所
      謂「足生影響於判決之重要證據漏未審酌」，且竊盜罪構成要件中所謂「不法
    意圖」，並不以不法目的為必要，僅以有不法的故意為已足，亦即只要行為人
      認識到事實上可能沒有占有該物之理由存在，即具備不法意圖；又違背他人之
      意思，私將他人所有或持有中之他人之物，移至於其自己或第三人支配之下，
      即符合「竊取」之意，其支配時間之長短，並非竊盜罪之要件，併予敘明。
四、綜上所陳，本件再審聲請人所舉聲請再審之理由，核與刑事訴訟法第四百二十一
    條之規定不符，應認其聲請無再審理由。
五、依刑事訴訟法第四百三十四條第一項裁定如主文。
中      華      民      國      九十      年     二     月     十三     日
                              臺灣高等法院刑事第二十一庭
                                  審判長法  官  葉  騰  瑞
                                        法  官  莊  明  彰
                                        法  官  黃  國  忠
右正本證明與原本無異。
不得抗告。
                                        書記官  劉  貞  達
中      華      民      國      九十      年     二     月     十六     日


司法院資訊處製作；財團法人民間司法改革基金會備份。
